【裁判字號】    94,訴,1736
【裁判日期】    950413
【裁判案由】    損害賠償
【裁判全文】
臺灣高雄地方法院民事判決              94年度訴字第1736號
原      告  丙○○
被      告  甲○○
訴訟代理人  乙○○
當事人間損害賠償事件，本院於民國95年3月30日言詞辯論終結
，判決如下：
  主  文
被告應給付原告新台幣壹拾貳萬零陸佰拾壹元，及自民國94年
4 月13日起至清償日止按週年利率5%計算之利息。
原告其餘之訴駁回。
訴訟費用由被告負擔20%，餘由原告負擔。
本判決原告勝訴部分得假執行，但被告如於假執行程序實施前以
新台幣壹拾貳萬零陸佰拾壹元為原告預供擔保，得免為假執行
。
原告其餘假執行之聲請駁回。
  事實及理由
一、原告主張：被告於民國92年11月23日凌晨1 時40分許，騎乘
    車號KL8-987 號重型機車，沿高雄市前鎮區○○○路北往南
    方向行駛，本應注意行駛在設有快慢車道分隔線之慢車道，
    時速不得超過40公里，且依當時天氣晴朗、視線屬夜間有照
    明、視距良好、路面乾燥無缺陷，並無不能注意之情形，竟
    疏未注意，貿然以時速60公里之速度行駛在慢車道上，適伊
    因發生車禍彈入慢車道，被告輾過伊致左股骨骨折多處撕裂
    傷、右膝十字韌帶斷裂，因而受有：(一)支出醫療費用：新台
    幣（下同）46,161元。(二)復健費用：按每月4,000 元，復健
    期間15月計算共60,000元。(三)看護費用：按每日2,200 元，
    看護期間12月計算共792,000元。(四)工作損失：按每月薪資
    42,000元，無法從事原從事塗裝船身工作期間約3 年，共1,
    512,000 元，僅請求其中1,500,000 元。(五)減少勞動能力損
    失：伊所受之傷勢無法復原，符合強制汽車責任保險殘廢給
    付標準表第138 項第4 等級，故請求依此標準計算未來減少
    勞動能力損失860,000 元(六)精神上損害：800,000 元等損害
    。為此，爰依侵權行為之法律關係，聲明請求：(一)被告應給
    付4,058,161 元，及自起訴狀繕本送達之翌日起至清償日止
    ，按週年利率5%計算之利息。(二)願供擔保請准為假執行之宣
    告。
二、被告則以：原告於前揭時地騎乘XZS-295 號重型機車，本應
    注意機器腳踏車行駛在已劃分快慢車道之道路，應行駛在慢
    車道，且當時路面係劃設有快慢車道分隔島，竟疏未注意貿
    然行駛在快車道上，先遭不明車輛撞擊後倒地彈入慢車道，
    適伊行駛在慢車道上雖已注意車前狀況，面對突如其來的狀
    況，無法閃避而與原告發生踫撞，亦受有左鎖骨及左遠端橈
    骨骨折等傷害。伊並無過失，自不須負損害賠償責任。縱認
    伊有過失，原告對所受損害亦與有過失，應免除或減少伊負
    擔之損害賠償金額。再者原告請求之看護費、工作損失、減
    少勞動能力損失、精神慰撫金均屬過高，且其請求之賠償金
    額應扣除強制汽車責任保險所給付之數額，較為合理。為此
    聲明：(一)原告之訴駁回。(二)如受不利判決，願供擔保請准免
    為假執行之宣告。
三、原告於92年11月23日凌晨1 時40分許，騎乘車號XZS-295 號
    重型機車，沿劃設有快慢車道分隔線之高雄市前鎮區○○○
    路北往南方向行駛，因行駛在快慢車道分隔線東側第三快車
    道上先遭不明車輛撞擊彈入分隔線西側之慢車道，適被告沿
    同向以時速60公里行駛在慢車道上，見狀煞閃不及而輾過原
    告，致原告受有左股骨骨折多處撕裂傷、右膝十字韌帶斷裂
    等傷害，為兩造所不爭，並有道路交通事故現場圖、道路交
    通事故調查報告表、現場照片4 幀、診斷證明書2 份在卷可
    稽，堪信為真實。被告對原告其他主張，則執前詞置辯，故
    本件爭點在於：
(一)、車禍之過失責任歸屬如何？
(二)、原告請求之數額是否合理？
四、茲分述本院之判斷如下：
(一)、車禍之過失責任歸屬如何？
、本件車禍事故發生之過程，業據原告於警詢時陳稱：我駕駛
    XZS-295 號重型機車由高速公路旁之機車道往中山四路方向
    行駛，到了中山四路要變換機車道時，我左後方突然有一股
    撞擊，導致我車身不穩擦撞右側之安全島，我人車倒地在地
    上滑行，正欲起身看到在地下道正好有機車上來，等我意識
    到時，該部機車就從右側大腿輾過，撞擊我機車的車輛應該
    是大貨車等語（詳見93年5 月8 日詢問筆錄）；核與被告於
    警詢時所述：我沿中山四路機車專用道以時速70公里行駛到
    肇事地點處，發現車前方約1-3 公尺處原告躺在那裡，但要
    剎車已經來不及了，因此車前頭才撞及原告的身體等語相符
    （詳見92年11月20日談話紀錄表）；而車禍現場原告所騎乘
    之XZS-295 號重型機車位在快慢車道分隔島東側，遭自後尾
    隨由證人方明賢駕駛之KB-641號營業大貨車撞擊後拖行21.6
    公尺；被告所駕駛之KL8-987 號重型機車位在快慢車道分隔
    島西側，機車倒地之刮地痕起點位在原告機車刮地痕起點南
    側處，被告機車刮地痕長度為16.3公尺，此觀諸前開道路交
    通事故現場圖至明，足見原告未依規定車道行駛，先與他車
    發生車禍後，失控彈入被告行駛之機車道，始發生本件車禍
    之事實，堪予認定。被告雖正確的行駛在機車道上，倘其均
    遵照行車管制或指示規定行車，對突如其來的危害狀況出現
    ，本難課予防免危險發生之義務。但被告確有未依規定速限
    行車，且原告是早已在被告行駛至肇事地點處前，即已因前
    次車禍躺臥在機車道上之事實，業據被告陳明屬實，故被告
    倘若依規定速限行車，對於前方所出現之異常情形，較易察
    覺及操控機車，進而避免危險發生；因此其超速行車對本件
    車禍之發生，即難謂毫無過失可言。故被告抗辯對於車禍之
    發生並無過失云云，核與前開事證未符，不足採信。
、按行車速度，依標誌或標線之規定，在設有快慢車道分隔線
    之慢車道上，時速不得超過40公尺；又機器腳踏車行駛之車
    道，應依標線之規定行駛，道路交通安全規則第93條第1 項
    第2 款及第99條第1 項分別定有明文。兩造騎乘重型機車，
    自應知悉上開行車管制規定，而當時雖屬夜間，但天候晴，
    有照明設備，視距良好，柏油路面乾燥無缺陷，此有前開道
    路交通事故調查報告表可佐，且依其等之智識、能力，亦無
    不能注意之情事，詎兩造均疏於注意前開行車安全規定，原
    告因行駛在禁行機車之外側快車道上，先與他車發生車禍後
    ，失控彈入慢車道處，被告未依規定速率行車，致發現原告
    及避免危險發生之可能性降低，因此發生本件車禍，原告因
    而受有前開傷害，故兩造之駕駛行為與損害結果間，具有相
    當因果關係至明。此外兩造分別因前揭過失致他方傷害之行
    為，經本院審理後，均認犯有刑法第284 條第1 項前段之過
    失傷害罪，各處拘役45日確定，復有本院94年度交簡字第
    266 號刑事簡易判決在卷可稽。本院審酌兩造上開行車過失
    程度，認倘無原告先前未依規定車道行車致與他車發生車禍
    ，當不致有本件車禍發生；且被告在規定車道行車，對於原
    告異常倒臥在機車道處之狀況，本難預見，雖其行車超速不
    無過失，但其過失程度僅為超速行車致難以避免原告再度受
    有第2 次撞擊之可能。換言之，原告已因先前車禍受有損害
    ，而被告再度撞擊原告係導致其損害加重之原因，非可將原
    告所受之損害，全然歸責係本件車禍所致，故兩造之過失程
    度相較，被告之過失責任，顯較輕微，故兩造之過失責任比
    例應以被告負擔20% ，原告負擔80% 較為適當。
(二)、原告請求之數額是否合理？
、次按「因故意或過失，不法侵害他人之權利者，負損害賠償
    責任」、「不法侵害他人之身體或健康者，對於被害人因此
    喪失或減少勞動能力，或增加生活上之需要時，應負損害賠
    償責任」、「不法侵害他人之身體、健康、自由、信用、隱
    私、貞操、或不法侵害其他人格法益而情節重大者，被害人
    雖非財產上之損害，亦得請求賠償相當之金額」、民法第18
    4 條第1 項前段、第193 條第1 項、第195 條第1 項前段分
    別定有明文。被告之過失加害行為，致原告受有上揭傷害，
    已如前述，從而原告依前開規定請求被告負損害賠償責任，
    自屬有據。茲就原告請求賠償之損害數額，是否妥適，分述
    如後：
(1)、醫療費用部分：原告主張支出醫藥費46,161元，業據其提出
    高雄市立小港醫院（下稱小港醫院）醫療費用收據24紙、私
    立高雄醫學大學附設中和紀念醫院醫療費用收據2 紙、民生
    醫院收據4 紙、仙人藥局及維康商行收據4 紙、重維復健用
    品有限公司之統一發票1 紙為證，且被告對此並不爭執。另
    審酌原告之傷勢，應有於就醫後復健之必要，但其復健療程
    為術後6 個月，此有小港醫院94年11月14日高醫港秘字第09
    40001835號函在卷可稽（詳卷第69頁、第70頁），且被告對
    原告主張按每月4,000 元計算之復健費用，亦不爭執，故原
    告傷勢之復健費用，應以每月4,000 元，依復健療程6 個月
    ，共計24,000元計算（計算式：4,000 ×6 ＝24,000），較
    為合理。原告主張之醫療（含復健）費用共計70,461元（計
    算式：46,161＋24,000＝70,461），核屬治療傷勢所為之必
    要支出，應予准許；逾此範圍，尚無必要，不應准許。
(2)、看護費部分：原告所受之傷勢，因進行膝關節十字韌帶重建
    手術，手術後左大腿骨尚有骨折未癒，故須輪椅行動，並有
    僱請他人看護之必要，通常須看護期間為1 個半月至2 個月
    ，復觀諸前開函文意旨至明（詳卷第70頁），故原告傷勢須
    他人看護之期間應認以53日為適當。原告雖未實際支出看護
    費用，均屬其家人提供之照顧，被告雖否認原告受有此部分
    之損害，惟按親屬照顧被害人之起居，固係出於親情，但親
    屬看護所付出之勞力，並非不能評價為金錢，只因兩者身分
    關係密切而免除支付義務，此種親屬基於身分關係之恩惠，
    自不能加惠於加害人，故應衡量及比照僱用職業護士看護情
    形，認被害人受有相當看護費之損害，得向加害人請求賠償
    。至於相當看護費用之損害，其數額應按市場通常報酬計算
    ，始謂合理。經查，目前看護工從事病患照顧全日24小時為
    2,000 元，半日12小時為1,000 元，此有高雄市看護工職業
    工會94年2 月27日之高市工字第9400097 號函在卷足憑（詳
    卷第94頁），本院認原告傷勢扣除睡眠時間應以半日照顧即
    為已足，尚無24小時看護之必要，故原告主張看護費用損害
    數額於53,000元（計算式1,000 ×53＝53,000）之範圍，應
    予准許；逾此數額，即屬無據。
(3)、減少勞動能力損害：
(1)、工作損失：原告主張其係從事船身塗裝工作，每月收入為42
    ,000 元 之語，業據其提出勞工保險被保險人投保資料表為
    證（詳卷第39頁），堪信為真。至於原告因上開傷勢，於92
    年11月14日受傷進行膝關節十字韌帶重建手術，骨折處有癒
    合遲緩現象，可能影響其從事船身塗裝工作，直至94年10月
    7 日再次門診時，其骨折已癒合良好，且右膝十字韌帶重建
    術後，穩定性佳，此時應可回復工作能力，復據小港醫院前
    開函文載述明確（詳卷第70頁），足證原告上開傷勢無法工
    作之期間，應以22個月計算，較為適當。準此原告主張之工
    作損失數額在924,000 元（計算式：42,000×22＝924,000
    ）之範圍內，尚屬合理；逾此數額，尚屬無據，應予駁回。
(2)、原告主張所受之傷勢無法復原，符合強制汽車責任保險殘廢
    給付標準表第138 項第4 等級，故請求依此標準計算未來減
    少勞動能力損失860,000 元云云，固據其提出小港醫院診斷
    證明書為證（詳卷第40頁），惟其上開傷勢因左大腿骨折已
    癒合，右膝穩定性及活動均正常，故未達殘廢之標準，亦經
    前開小港醫院函覆明確（詳卷第70頁），原告傷勢既已復原
    ，故其請求依強制汽車責任保險殘廢給付標準表計算未來減
    少之勞動能力損失云云，自屬無據，不應准許。
(4)、精神上損害部分：原告因本件車禍致受有右膝十字韌帶斷裂
    、左股骨骨折多處撕裂傷，已如前述，則其因此傷勢住院治
    療，不僅身體受有疼痛，精神自感痛苦，其請求非財產上之
    損害自屬有據。查原告現年27歲，專科肄業，擔任船身塗裝
    工作；而被告現年21歲，專科畢業，無業，兩造名下均無不
    動產，並有稅務電子閘門財產所得調件明細表2 份附卷可參
    ，爰審酌兩造教育程度、經濟狀況、社會地位、損害程度等
    一切情狀，認原告請求按150,000 元計算其非財產上損害，
    尚屬適當。逾此部分之請求，為無理由，應予駁回。
(5)、據上所述，原告因上開傷勢所受損害金額為1,197,461 元（
    計算式為：70,461+53,000+924,000+150,000 ＝1,197,461
    ）。
(6)、復按，損害之發生與擴大，被害人與有過失者，法院得減輕
    賠償金額，或免除之，民法第217 條第1 項定有明文。本件
    車禍，被告應負擔之過失比例為20% ，依此比例計算之金額
    ，原告得請求之金額為239,492 元（計算式：1,197,461 ×
    20% ＝239,492 〈元以下四捨五入〉）。
(7)、末按保險人依本法規定給付之保險金，視為加害人或被保險
    人損害賠償金額之一部分；加害人或被保險人受賠償請求時
    ，得扣除之，強制汽車責任保險法第30條定有明文。經查，
    原告已取得強制汽車責任保險給付之保險金118,861 元，業
    據其陳明在卷，並有存摺交易紀錄明細在卷可稽（詳卷第61
    頁），依前開說明，原告得請求之損害金額，應扣除上開保
    險金計算，始謂適法。準此，原告得請求之金額，應為120,
    631 元（計算式為：239,492 －118,861 ＝120,631）。
五、綜上，原告本於侵權行為之法律關係，請求被告給付120,63
    1 元，及自起訴狀繕本送達之翌日即94年4 月13日起至清償
    日止，按週年利率5%計算利息之範圍內，即屬正當，應予准
    許；至其逾此範圍之請求，為無理由，應予駁回。
六、本件係所命給付未逾500,000 元之判決，應依職權宣告假執
    行，原告就其勝訴部分聲明願供擔保請准為假執行之宣告，
    僅屬促請本院為職權之發動，故毋庸另予准許，併此敘明。
    被告陳明願供擔保請准免為假執行之宣告，經核原告勝訴部
    分於法要無不合，爰酌定相當之擔保金額准許之。至於原告
    敗訴部分，其假執行之聲請已失所依附，應予駁回。
七、據上論結，原告之訴為一部有理由，一部無理由，依民事訴
    訟法第79條、第389 條第1 項第5 款、第392 條第2 項，判
    決如主文。
中    華    民    國    95    年    4     月    13    日
                  民事鳳山分庭法  官  李代昌
正本係照原本作成。
如不服本判決，應於送達後20日內，向本院提出上訴狀並表明上
訴理由，如於本判決宣示後送達前提起上訴者，應於判決送達後
10日內補提上訴理由書（須附繕本）。
中    華    民    國    95    年    4     月    13    日
                                書記官  林豐富


司法院資訊處製作；財團法人民間司法改革基金會備份。
